【裁判字號】    97,台上,2354
【裁判日期】    970605
【裁判案由】    違反毒品危害防制條例
【裁判全文】
最高法院刑事判決            九十七年度台上字第二三五四號
上  訴  人  甲○○
上列上訴人因違反毒品危害防制條例案件，不服台灣高等法院高
雄分院中華民國九十七年三月四日第二審更審判決（九十六年度
上更(二)字第一一七號，起訴案號：台灣高雄地方法院檢察署九十
四年度偵字第三九四九號），提起上訴，本院判決如下：
    主  文
原判決撤銷，發回台灣高等法院高雄分院。
    理  由
本件原判決撤銷第一審不當之科刑判決，改判仍論處上訴人甲○
○連續販賣第一級毒品（累犯，並依刑法第五十九條規定酌量減
輕其刑後，量處有期徒刑十五年）罪刑，固非無見。
惟查：(一)、科刑之判決書，須將認定之事實於事實欄內詳為記載
，然後於理由內說明其所憑之依據及認定之理由，使事實與理由
兩相一致，方為適法；倘理由已加說明，而事實無此記載，則理
由失其依據，如事實之記載與理由之敘述或前後理由之說明不相
符合，則屬理由矛盾，其判決為當然違背法令。原判決理由已說
明：「被告（上訴人）前因違反毒品危害防制條例案件，經台灣
屏東地方法院以八十九年度屏簡字第四０九號及九十年度屏簡字
第一二０號判決分別科處有期徒刑三月及有期徒刑四月確定，二
案接續執行，於民國九十一年三月二十四日執行完畢，有台灣高
等法院被告前案紀錄表、台灣高雄地方法院被告院內索引卡紀錄
表、台灣高雄地方法院檢察署刑案資料查註紀錄表各一份在卷可
查，其於五年內故意再犯有期徒刑以上之本罪，應依修正前刑法
第四十七條之規定，論以累犯」（見原判決第二十六頁第二十一
行至第二十七頁第二行），但事實欄對上訴人如何之有前述犯罪
前科而於九十一年三月二十四日執行完畢等攸關本件是否成立累
犯之事實，卻未予記載，其理由之上開說明及主文欄關於累犯之
諭知，均失其依據。又原判決事實欄認定：「……甲○○意圖營
利，基於販賣第一級毒品海洛因之概括犯意……向真實姓名年籍
不詳，自稱為『陳尚仁』之人販入第一級毒品海洛因一台兩後，
攙入葡萄糖粉稀釋以增加份量，除部分供己施用外，以所有之遠
傳電訊股份有限公司所有門號0000000000號及自己所
有之行動電話手機（指如原判決附表編號二所示之行動電話）作
為對外聯絡販毒之工具……」等情（見原判決第一頁事實欄第二
行至第二頁第二行），並援引附表為其事實之一部，而於附表編
號二、三記載SAMSUNG 行動電話一具及葡萄糖粉三包，均係供上
訴人販賣海洛因所用之物，理由內初亦謂扣案之前開SAMSUNG 行
動電話及葡萄糖粉均為上訴人所有並供販賣毒品所用之物，但旋
又稱前開行動電話及葡萄糖粉均係預備供上訴人販賣海洛因犯罪
所用之物，爰依刑法第三十八條第一項第二款規定宣告沒收（見
原判決第二十八頁末行至第二十九頁第六行），關於扣案如原判
決附表編號二、三所示之SAMSUNG 行動電話及葡萄糖粉究係供上
訴人販賣海洛因所用，抑預備供販賣海洛因所用之物之攸關法律
適用事項，不僅前後理由之說明互生齟齬，後者理由之敘述與事
實之記載亦不盡一致，自難認為適法。(二)、已受請求之事項未予
判決者，其判決當然違背法令，刑事訴訟法第三百七十九條第十
二款定有明文。本件檢察官起訴之事實為上訴人基於販賣海洛因
之概括犯意，先於九十四年二月二日十五時至十六時許，在屏東
縣竹田鄉六巷村「陳尚仁」之鐵工廠內，以新台幣（下同）十六
萬元之代價向「陳尚仁」販入海洛因一兩後，將其中五錢以九萬
元之代價，在高雄縣路竹鄉○○路六十六之二號「月世界餐廳」
前空地，轉售予受卓月珍委託購買之楊武義，同年月四日上午十
時許，上訴人又以相同方式，以十六萬元之代價，向「陳尚仁」
購入四十公克之海洛因後，將葡萄糖摻入上開海洛因中，以增加
重量。嗣警方於同年月四日上午八時三十分許，在路竹鄉○○路
五一三巷二九一弄十九號旁產業道路查獲卓月珍、楊武義持有毒
品，卓月珍、楊武義乃與警方合作，由楊武義以行動電話與上訴
人聯絡，佯稱欲再向上訴人購買海洛因一兩，雙方並以十八萬元
成交。上訴人旋於同日十六時五分許依約前往前開「月世界餐廳
」前空地欲完成交易時，為警當場查獲，而依連續販賣第一級毒
品罪嫌，提起公訴。原審僅就上訴人基於販賣海洛因之概括犯意
，於九十四年二月二日十五時至十六時許，在屏東縣竹田鄉以十
六萬元向「陳尚仁」販入海洛因一兩後，於同日晚上在路竹鄉「
月世界餐廳」前空地，將其中五錢海洛因以九萬元，透過楊武義
轉售予卓月珍，及卓月珍嗣因涉嫌違反毒品危害防制條例案件與
楊武義於同年月四日為警查獲後，與警方配合，由楊武義以行動
電話與上訴人聯絡，佯稱欲再購買一兩海洛因，經上訴人同意並
依約攜帶海洛因前往上開「月世界餐廳」前空地，著手欲販賣海
洛因予楊武義時，為警查獲部分予以判決，就上訴人另被訴基於
同一營利犯意，於九十四年二月四日上午十時許，用同上方式以
十六萬元向「陳尚仁」購入四十公克之海洛因，亦涉犯販賣第一
級毒品罪嫌部分，是否成立犯罪？則未予論斷，並有已受請求之
事項未予判決之違法。以上或為上訴意旨所指摘，或係本院得依
職權調查之事項，應認原判決仍有撤銷發回更審之原因。
據上論結，應依刑事訴訟法第三百九十七條、第四百零一條，判
決如主文。
中    華    民    國  九十七  年    六    月    五    日
                      最高法院刑事第七庭
                          審判長法官  謝  俊  雄
                                法官  陳  世  雄
                                法官  魏  新  和
                                法官  吳  信  銘
                                法官  李  錦  樑
      本件正本證明與原本無異
                                      書  記  官
中    華    民    國  九十七  年    六    月    十    日
                                                 H


司法院資訊處製作；財團法人民間司法改革基金會備份。
